臺灣板橋地方法院刑事判決　　　　　　 100年度易字第2943號
公　訴　人　臺灣板橋地方法院檢察署檢察官
被　　　告　胡惠美
上列被告因詐欺案件，經檢察官提起公訴（100 年度偵字第1610
3 號），暨移送併辦（臺灣板橋地方法院檢察署100 年度偵字第
16979 號、臺灣苗栗地方法院檢察署100 年度偵字第4601號），
本院判決如下：
    主  文
胡惠美幫助意圖為自己不法之所有，以詐術使人將本人之物交付
，處拘役伍拾伍日，如易科罰金，以新臺幣壹仟元折算壹日。
    事  實
一、胡惠美明知依一般社會生活之通常經驗，本可預見將自己之
    金融機構帳戶提供予他人使用，有被犯罪集團利用作為詐欺
    取財轉帳匯款等犯罪工具之可能，竟仍不違背其本意，基於
    幫助詐欺之不確定故意，於民國100 年3 月10日，在新北市
    中和區景安捷運站附近之萊爾富便利商店，將其在第一商業
    銀行麻豆分行（下稱第一銀行）所申辦帳號00000000000 號
    帳戶之存摺及提款卡（含密碼），以台灣宅配通寄送予真實
    姓名年籍不詳自稱「李建元」之成年男子，以此方式幫助詐
    欺成團成員從事詐欺取財犯行。嗣該詐欺集團成員取得胡惠
    美所交付之前揭帳戶提款卡及密碼後，即基於意圖為自己不
    法所有之詐欺犯意，分別為下列詐欺犯行：
  (一)於100 年3 月12日8 時49分許，撥打電話予湯琬雁，偽以客
    服人員、銀行人員之身分佯稱：你先前利用玫瑰大眾唱片行
    網站購物之付款方式因設定錯誤，造成帳戶約定轉帳分期扣
    款，必須依指示至提款機操作取消設定云云，致湯琬雁陷於
    錯誤，於同日21時57分許，在苗栗縣頭份鎮某萊爾富便利商
    店之自動櫃員機，依指示以ATM 轉帳匯款之方式，將新臺幣
    （下同）29,989元匯至胡惠美所提供之上開第一銀行帳戶內
    而詐騙得逞，並旋即由該詐欺集團成員領走款項（另湯琬雁
    並轉帳匯款20,980至江喬威在第一商業銀行大溪分行之帳戶
    ，共計損失50,969元，此部分由檢察官另行偵辦）。嗣因湯
    琬雁查覺有異而報警處理，始悉上情。
  (二)於100 年3 月12日21時許，撥打電話予陳佳敏，偽以客服人
    員、銀行人員之身分佯稱：你先前利用麗登藥師藥局網站購
    物之付款方式因設定錯誤，造成帳戶約定轉帳分期扣款，必
    須依指示至提款機操作取消設定云云，致陳佳敏陷於錯誤，
    於同日21時41分許，在嘉義市○○路259 號兆豐國際商業銀
    行之自動櫃員機，依指示以ATM 轉帳匯款之方式，將29,989
    元【不含手續費】匯至胡惠美所提供之上開第一銀行帳戶內
    而詐騙得逞，並旋即由該詐欺集團成員領走款項（另陳佳敏
    並分別轉帳匯款68,987元【不含手續費】至楊妤涵在上海商
    業銀行忠孝分行之帳戶、200,000 元至趙心如在華南商業銀
    行五甲分行之帳戶、98,993元、71,483元【均不含手續費】
    至楊妤涵在五常郵局之帳戶、72,000元至曾嘉德在民雄郵局
    之帳戶，共計損失541,452 元，此部分均由檢察官另行偵辦
    ）。嗣因陳佳敏查覺有異而報警處理，始悉上情。
  (三)於100 年3 月12日21時18分許，撥打電話予李佳蓁，偽以客
    服人員、銀行人員之身分佯稱：你先前利用玫瑰大眾唱片行
    網站購物之付款方式因設定錯誤，造成帳戶約定轉帳分期扣
    款，必須依指示至提款機操作取消設定云云，致李佳蓁陷於
    錯誤，於同日21時58分許，在屏東縣萬丹鄉某萊爾富便利商
    店之自動櫃員機，依指示以ATM 轉帳匯款之方式，將29,978
    元匯至胡惠美所提供之上開第一銀行帳戶內而詐騙得逞（另
    李佳蓁並轉帳匯款29,978至吳俊賢在華南商業銀行竹南分行
    之帳戶，共計損失59,956元，此部分由檢察官另行偵辦）。
    嗣因李佳蓁查覺有異而報警處理，始悉上情。
二、案經桃園縣政府警察局大溪分局報告臺灣桃園地方法院檢察
    署呈請臺灣高等法院檢察署檢察長令轉臺灣板橋地方法院檢
    察署檢察官偵查起訴，暨臺灣苗栗地方法院檢察署檢察官、
    臺灣板橋地方法院檢察署檢察官移送併案審理。
    理  由
壹、程序方面：
    按被告以外之人於審判外之言詞或書面陳述，除法律有規定
    者外，不得作為證據；被告以外之人於審判外之陳述，經當
    事人於審判程序同意作為證據，法院審酌該言詞陳述或書面
    陳述作成時之情況，認為適當者，亦得為證據，刑事訴訟法
    第159 條第1 項、第159 條之5 第1 項分別規定甚明。本判
    決下列所引用被告以外之人於審判外之陳述（包括書面陳述
    ），雖屬傳聞證據，惟公訴人、被告胡惠美就該等審判外陳
    述之證據能力，於本案言詞辯論終結前均未聲明異議。本院
    審酌該等證據資料製作時之情況，並無違法不當及證明力明
    顯過低之瑕疵，以之作為證據應屬適當，揆諸前開規定，認
    該等證據資料均有證據能力，合先敘明。
貳、實體方面：
一、訊據被告在本院審理時固不諱有於前揭時、地將其在第一銀
    行所開立之上開帳戶提款卡及密碼交付予不詳真實姓名年籍
    之人等情，惟矢口否認有何幫助詐欺取財之犯行，辯稱：伊
    是因找工作，才交付存摺、提款卡，而密碼是寫在提款卡的
    袋子上，因為伊應徵會計助理，對方說要查伊信用，故要伊
    交付存摺及提款卡，伊當時想若要騙伊，應該騙伊的錢，不
    可能騙伊帳戶。對方有給伊名字、電話，伊用宅配方式寄送
    存摺、提款卡，因伊當時還有工作，故未當面交提款卡及存
    摺給對方云云。
二、然查：
  (一)被害人湯琬雁、陳佳敏、李佳蓁因受詐騙而分別將29,989元
    、29,989元、29,978元，由自動櫃員機以轉帳匯款之方式，
    匯入被告在第一銀行上開帳戶內等情，業據被害人湯琬雁、
    陳佳敏、李佳蓁分別在警詢時證述綦詳。此外，復有第一銀
    行100 年4 月13日函檢附之被告開戶資料及該帳戶存款明細
    交易帳1 份、被害人湯琬雁提出之台新商業銀行自動櫃員機
    交易明細表、被害人陳佳敏提出之兆豐國際商業銀行自動櫃
    員機交易明細表、被害人李佳蓁提出之台北富邦銀行自動櫃
    員機交易明細表各1 紙等件附卷可稽。是堪認被害人湯琬雁
    、陳佳敏、李佳蓁確有因遭詐騙而將前揭款項匯入被告上開
    帳戶內。
  (二)又被告雖以前開情詞置辯，惟查被告縱係為求職之需而將上
    開帳戶之存摺、提款卡及密碼交予他人，按理當要查明公司
    名稱、公司地址，以供了解公司狀況及後續追討之用，惟被
    告於本院審理時竟供稱：伊係應徵行銷公司，但是伊不知道
    公司名稱，也沒有看過該公司的情況，不知公司在哪裡，對
    方說要去台北市上班，但詳細地址伊也不知道，對方是用MS
    N 跟伊聯絡，在公司好像也是擔任行銷的，對方說他知道伊
    是臺南人，一直跟伊說臺南的東西，就是聊很多這種情形，
    讓伊覺得很信任，但伊並沒有問關於跟伊對談的人之真實姓
    名、臺南地址等資料，而對方並沒有跟伊說要去哪裡應徵，
    他說要先審核伊的信用，看有沒有破產、卡債之類的，叫伊
    將提款卡及存摺寄送到臺北市○○○路○ 段24號的地址，伊
    並沒有問過該處是哪裡，因為伊真的沒有想這麼多，而收件
    人「李建元」伊也不認識他，伊沒有問對方李建元在公司擔
    任何職務。宅配單上記載0000000000電話，是因為對方說要
    記載這個電話宅配的東西才可以收到，對方說3 天後會再寄
    回給伊，而伊的提款卡密碼就是寫在袋子上的，伊也知道提
    款卡有密碼就可以使用了云云。然參諸被告係高中畢業，並
    有相當之工作經驗，在面對與其接洽者係素未謀面之人，且
    對於該人之真實姓名、身分及相關年籍均不了解之情形下，
    甚且於應徵工作時並未至公司之營業處所面試，對於公司名
    稱、公司地址均一無所悉之狀況下，何以對於前揭種種有違
    事理之事，均一概選擇相信而未加質疑，且未為查明對方之
    真實姓名、年籍，以待後續追討之用，即應對方要求任意交
    付上開第一銀行帳戶之存摺、提款卡，甚至在寄送前竟未將
    書寫有提款卡密碼之袋子取下，使對方得以任意使用提款卡
    ，實有悖於常情。再者，被告所寄送提款卡及存摺予對方之
    地址「臺北市○○○路○ 段24號」，從網路上即可輕易查得
    該址係萊爾富便利商店北市同慶店，而被告係在萊爾富便利
    商店北縣平安店寄出上開提款卡及存摺，對此是否均一無所
    悉，誠屬可疑，且被告在對方要求寄送至上址時，依其所述
    ，竟未詢問該址是否係屬公司地址，即隨意寄出，實與常情
    不符。再參以被告雖供稱：對方說3 日要寄回，伊事後未收
    到對方寄回提款卡及密碼，有撥打0000000000電話聯絡云云
    ，然觀諸門號0000000000號行動電話自100 年3 月11日至同
    年月15日之雙向通聯紀錄，未見有被告所稱以其個人使用電
    話撥入該門號之任何紀錄，此有門號0000000000號中華電信
    資料查詢1 份及被告所提出其所使用電話之通聯紀錄等件在
    卷可查，益足見被告事後亦顯無追回上開帳戶之提款卡及存
    摺之意。況徵諸常理，前開帳戶如非經被告同意提供予他人
    使用，則使用人既存有被告可能隨時察覺受騙而至金融機構
    掛失而無法提領款項之風險，如何能安心使用該帳戶而於為
    詐欺犯行時告知被害人將款項匯入該帳戶內。至由被告所提
    出之宅配收據1 紙，最多僅能證明被告確有寄送存摺、提款
    卡及密碼予對方一事，然雙方在即時通之對談內容究係應徵
    工作或係收購帳戶，並無法由該宅配收據獲得證明。從而，
    足徵被告前揭辯解，委不足採。
  (三)末以，金融帳戶為個人之理財工具，而政府開放金融業申請
    設立後，金融機構大量增加，一般民眾皆可以存入最低開戶
    金額之方式自由申請開設金融帳戶，並無任何特殊之限制，
    因此一般人申請存款帳戶極為容易而便利，且得同時在不同
    金融機構申請多數存款帳戶使用，並無使用他人帳戶之必要
    ，此為一般日常生活所熟知之常識，故除非有特殊或違法之
    目的，並藉此躲避警方追緝，一般正常使用之存款帳戶，並
    無向他人借用、承租或購買帳戶存簿及提款卡之必要。又金
    融帳戶係個人資金流通之交易工具，事關帳戶申請人個人之
    財產權益，進出款項亦將影響其個人社會信用評價；而金融
    帳戶與提款卡、密碼結合，尤具專有性，若落入不明人士，
    更極易被利用為取贓之犯罪工具，是以金融帳戶具有強烈之
    屬人性及隱私性，應以本人使用為原則，衡諸常理，若非與
    本人有密切關係或特殊信賴關係，實無任意供他人使用之理
    。再詐欺集團經常利用大量取得之他人存款帳戶，以隱匿其
    財產犯罪之不法行徑，規避執法人員之查緝，並掩飾、確保
    因自己犯罪所得之財物，類此在社會上層出不窮之案件，亦
    經坊間書報雜誌、影音媒體多所報導及再三披露而為眾所周
    知之情事，是以避免此等專屬性甚高之物品被詐欺集團成員
    利用為犯罪工具，亦為一般生活所應有之認識。且按以今日
    社會，利用手機簡訊、代辦貸款、電話、信件通知中獎等手
    段詐欺之事，早為傳播媒體廣為報導，以被告係心智成熟之
    成年人，當無不知之理，其對於向其收取帳戶提款卡及密碼
    之人可能利用他人帳戶做為詐欺取財之用，使偵查機關不易
    追查，事前應足以預見，豈能僅因欲換工作，與對方在網路
    即時通相談甚歡認為同屬臺南人，即對於與事理有違之行徑
    毫不質疑，而任意將上開帳戶之存摺影本、提款卡及密碼交
    予完全不熟識之人使用，是堪認其顯有容認犯罪事實發生之
    本意，惟因尚無證據證明被告係以詐欺取財之犯意參與詐欺
    取財犯罪，應認被告有幫助詐欺取財之不確定故意甚明。
  (四)綜上所述，被告前開辯解，顯係事後避就卸責之詞，委不足
    採。本案事證明確，被告犯行洵堪認定，應予依法論科。
三、按刑法上之幫助犯，係對於犯罪與正犯有共同之認識，而以
    幫助之意思，對於正犯資以助力，而未參與實施犯罪之行為
    者而言（此有最高法院75年度臺上字第1509號、88年度臺上
    字第1270號判決意旨可參）。本案詐欺集團成員使用被告所
    開立之上開帳戶，對被害人湯琬雁、陳佳敏、李佳蓁施以詐
    術所為，均係犯刑法第339 條第1 項之詐欺取財罪，而被告
    雖僅係提供帳戶予該詐欺集團使用，而未實際參與詐騙集團
    成員對被害人施用詐術之行為，但其提供帳戶供詐欺集團使
    用之結果，已使詐欺集團得以順利取走騙得款項，對其犯罪
    行為之遂行顯有相當程度之助力，核其所為，應係犯刑法第
    30條第1 項前段、第339 條第1 項之幫助詐欺取財罪。被告
    以幫助之意思，參與構成要件以外之行為，為幫助犯，爰依
    刑法第30條第2 項規定，依正犯之刑減輕之。另被告以一個
    提供帳戶之幫助行為，使詐騙集團成員向被害人湯琬雁、陳
    佳敏、李佳蓁為詐騙行為，應成立同種想像競合犯，僅論以
    一個幫助詐欺罪。爰審酌被告將上開帳戶交予他人供犯罪使
    用，紊亂社會正常交易秩序，並使不法之徒藉此輕易於詐騙
    後取得財物（合計89,956元），致檢警難以追緝該詐騙集團
    成員之真實身分，助長詐騙犯罪風氣，並提高社會大眾遭受
    詐騙損失之風險，及犯罪後並未坦承犯行，亦未積極與被害
    人商談和解賠償事宜等一切情狀，量處如主文所示之刑，並
    諭知如易科罰金之折算標準。
四、又臺灣板橋地方法院檢察署100 年度偵字第16979 號（詐欺
    被害人陳佳敏部分）、臺灣苗栗地方法院檢察署100 年度偵
    字第4601號移送併辦部分（詐欺被害人李佳蓁部分），核與
    本案具有想像競合犯之裁判上一罪關係，本院自得併予審理
    ，附此敘明。
據上論斷，應依刑事訴訟法第299 條第1 項前段，刑法第30條、
第339 條第1 項、第55條、第41條第1 項前段、刑法施行法第1
條之1 第1 項、第2 項前段，判決如主文。
本案經檢察官游璧庄到庭執行職務。
中    華    民    國   100    年    11    月    16    日
                  刑事第九庭  審判長法  官  王士珮
                                    法  官  張誌洋
                                    法  官  李俊彥
以上正本證明與原本無異。
如不服本判決應於收受判決後10日內向本院提出上訴書狀，並
應敘述具體理由。其未敘述上訴理由者，應於上訴期間屆滿後
20日內向本院補提理由書（均須按他造當事人之人數附繕本）
「切勿逕送上級法院」。
                                    書記官  金和國
中    華    民    國   100    年    11    月    16    日
附錄本案論罪科刑法條全文：
中華民國刑法第339條
意圖為自己或第三人不法之所有，以詐術使人將本人或第三人之
物交付者，處5 年以下有期徒刑、拘役或科或併科1 千元以下罰
金。
以前項方法得財產上不法之利益或使第三人得之者，亦同。
前二項之未遂犯罰之。